最高法院刑事判決　　　　　　　一○○年度台上字第一八二號
上　訴　人　王明振
　　　　　　李定益
上列上訴人等因違反毒品危害防制條例案件，不服台灣高等法院
高雄分院中華民國九十九年十一月十七日第二審更審判決（九十
九年度上更(一)字第一六四號，起訴案號：台灣高雄地方法院檢察
署九十八年度偵字第七九四六、一七五二四號），提起上訴，本
院判決如下：
    主  文
上訴駁回。
    理  由
按刑事訴訟法第三百七十七條規定，上訴於第三審法院，非以判
決違背法令為理由，不得為之。是提起第三審上訴，應以原判決
違背法令為理由，係屬法定要件。如果上訴理由書狀並未依據卷
內訴訟資料，具體指摘原判決不適用何種法則或如何適用不當，
或所指摘原判決違法情事，顯與法律規定得為第三審上訴理由之
違法情形，不相適合時，均應認其上訴為違背法律上之程式，予
以駁回。本件上訴人王明振上訴意旨略稱：(一)、王明振對於被訴
單獨販賣第一級毒品海洛因十三次及共同販售海洛因三次之犯行
，始終坦承不諱，原判決竟僅就其中三次，認定符合偵、審中均
自白減輕其刑規定，予以減刑，已非允洽；且上揭十六罪，有宣
告刑為有期徒刑十四年二月者，亦有十五年二月者，何以不同，
未見充分說明理由，自嫌理由欠備。(二)、其實，關於交易對象中
之黃士豪部分，王明振係受檢察官規勸而為不實自白，黃士豪則
祇有在警詢時指述毒品交易情形，並未在審判中到庭指認交易人
員；張良豪部分，有些祇有監聽電話紀錄、譯文，卻乏驗尿報告
參佐，有些雖有驗尿報告，然無監聽電話紀錄、譯文印證；李熙
朝部分，既無金錢往來，豈有對價關係，竟認定總計有新台幣（
下同）八千元之犯罪所得，應予沒收、追徵或抵償；陳正忠部分
，既未採驗其尿液，且罔顧其在第一審時，已供明自民國九十八
年一、二月起，因無法聯絡王明振取得毒品，乃戒絕毒品之證言
，仍然僅憑其警詢之不確定陳述，與監聽電話紀錄、譯文，而認
定王明振於該年二月八日販賣毒品一次給陳正忠，均應認其採證
認事尚非正確。(三)、原審就各次交易之物，是否確為毒品？王明
振之進價如何？有無牟得利潤？咸未調查明白，逕行認定為販賣
海洛因，且有獲利，處以重刑，自難甘服。另上訴人李定益上訴
意旨略謂：(一)、李定益縱然確實受王明振之拜託，開車搭載王明
振外出，但王明振既未告悉李定益要找何人、辦何事，已經王明
振供明，且李定益未和李熙朝交談，李熙朝復係以賒帳方式為交
易，李定益根本不知內情。詎原審罔顧王明振所為有利於李定益
之澄清證言，逕採李熙朝為求「卸責」而「臆測」李定益知情之
供詞，認定李定益參與販賣海洛因犯行，顯然違背證據法則。(二)
、原判決既未就所採之審判外陳述，如何得例外具有證據能力一
情，予以說明，已有判決理由不備之違失，且未詳查李定益就系
爭之毒品交易，究竟有無取得價金或獲得利益？其無何憑證而臆
斷李定益犯罪，實違證據裁判主義，並有未盡證據調查職責之違
法各云云。惟查：證據之取捨、證明力之判斷及事實之認定，俱
屬事實審法院自由裁量判斷之職權，此項職權之行使，倘不違背
客觀存在之經驗法則或論理法則，即無違法可言，觀諸刑事訴訟
法第一百五十五條第一項規定甚明。而法院認定事實，並不悉以
直接證據為限，其既綜合各項直接、間接證據，本於合理推斷而
認定事實，要非法所不許。又同法第三百七十九條第十款所稱應
於審判期日調查之證據，係指與待證事實具有重要關係，客觀上
認為有調查之必要性及可能性，為認定事實、適用法律之基礎者
而言。如事實尚無不明，自毋庸為其他無益之調查，亦無所謂未
盡查證職責之違法情形存在。原判決首先於程序方面，載明吳國
斌於警詢後，已經死亡，衡酌其警詢筆錄係因警員依法實施通訊
監察，發現王明振持用之行動電話號碼，竟為吳國斌名義申辦，
往赴監獄尋得吳國斌，經吳國斌自動陳明以行動電話作為代價，
向王明振交易換取毒品，此陳述之原因、過程等外在環境，既自
然發生，任意性無虞；陳正忠審理中翻供，但警詢時縷述詳盡，
並表明身心良好，願據實陳述，過程自然，未見勉強，亦無非法
取供之情；李熙朝同在審理中翻供，然警詢時供述綦詳，身心正
常，未受不當明、暗示誘導，表明和上訴人等均無仇怨，而在一
組多人照片中，完成指認事宜，此節仍與審判中之當庭指認相符
，足認出於任意性；以上之警詢供述，皆具有較為可信之特別情
況，且為證明犯罪事實存否所必要，應認具有證據能力。另說明
陳正忠、李熙朝之偵訊筆錄，咸經具結以擔保信用性，復未見遭
受不法取供，縱然上訴人等與其辯護人空言否認為適格證據，仍
應依刑事訴訟法第一百五十九條之一第二項規定，肯認其證據適
格；而其他卷附各項傳聞證據，相關諸人胥同意作為證據，因既
不生違法取得問題，且無證明力明顯過低情形，復有客觀之適當
性，自具有證據能力。再於實體方面，依憑上訴人等分別坦承確
有電話通聯、洽購海洛因，進而交貨給上揭證人之客觀事實自白
，李定益在原審上訴審準備程序中，更就販售毒品給張良豪部分
，直承全部知情，聽從王明振而行事；上揭各證人先後於警詢時
，異口同聲指述確向上訴人等購得海洛因，吳國斌尚供明係以行
動電話作為易物對價；張良豪並謂係先以手機質押給王明振，翌
日領薪、付款、回贖；李熙朝指稱其中一次係伊打電話向王明振
洽購，李定益開車搭載王明振前來，當場進行交易；陳正忠指明
監聽電話紀錄、譯文中，所謂「小的」暗語，即指五百元一小包
；各次毒品交易之電話監聽紀錄及譯文；吳國斌、張良豪之尿液
送驗，確呈嗎啡陽性反應之驗尿報告；扣案之二包海洛因、三包
供毒品分裝用之夾鏈袋、一支供販售毒品聯絡用之行動電話機；
上揭扣案毒品經檢驗確屬第一級毒品海洛因，驗餘共淨重○．一
五一公克之檢驗報告等證據資料，乃認定上訴人等確有如原判決
事實欄（含附表一、二）所載之犯行，因而撤銷第一審之科刑判
決，改判仍論處王明振以（單獨）販賣第一級毒品（累犯）十三
罪刑（均依刑法第五十九條規定減輕其刑，其中三罪並因偵、審
中自白減輕其刑，各處有期徒刑十四年二月，其餘十罪皆處有期
徒刑十五年二月）；又共同販賣第一級毒品（累犯）三罪刑（咸
依刑法第五十九條規定減輕其刑，各處有期徒刑十五年二月；上
揭共十六罪合併定執行刑為有期徒刑二十年，並有從刑之宣告）
。論處李定益以共同販賣第一級毒品（累犯）三罪刑（亦依偵、
審中自白，遞予減輕其刑，再依刑法第五十九條規定減輕其刑，
分處有期徒刑十年；合併定執行刑為有期徒刑十二年十月）。復
敘明毒品交易屬違法行為，既隱密行之，無公定價格，常為因應
各種主、客觀條件而機動調整，衡其甘冒風險，暗語相約，完成
買賣，自係基於販售牟利之犯意，存有價差，堪予認定。並指出
王明振除就原判決附表一編號一、三及六所示部分，有於偵、審
中自白犯罪外，其他各部分犯行，雖有審判中自白，卻乏偵查中
自白，不符合須於偵、審中均有自白，始可獲減刑寬典適用之條
件，故不合寬典條件部分，不予減刑。所為之事實認定及得心證
理由，俱有各項訴訟資料在卷可稽，自形式上觀察，並未違背客
觀存在之經驗法則或論理法則，且既係綜合各項直接、間接證據
資料，而為合理之判斷、認定，客觀上堪謂事證尚無不明。原判
決認定王明振販售毒品所得款共計八千元應予沒收、追徵或抵償
，乃總計其附表一編號二至六、八至十三所示犯行之數額，販售
對象除李熙朝外，尚含張良豪、陳正忠與黃士豪。乃王明振上訴
意旨竟混指單有李熙朝，豈會多達八千元之數，顯有誤會。其他
各上訴意旨，則置原判決已明白論斷之事項，就屬原審採證認事
職權之適法行使，任憑己意妄指為違法，且純作事實之爭辯，要
難認為已經具備合法上訴第三審之形式要件。依上說明，應認其
等上訴皆為違背法律上之程式，均予駁回。
據上論結，應依刑事訴訟法第三百九十五條前段，判決如主文。
中    華    民    國  一○○  年    一    月   十三   日
                      最高法院刑事第八庭
                          審判長法官  花  滿  堂  
                                法官  黃  正  興  
                                法官  洪  昌  宏  
                                法官  徐  昌  錦  
                                法官  王  聰  明  
本件正本證明與原本無異
                                      書  記  官  
中    華    民    國  一○○  年    一    月   十七   日
                                                      Ｅ